【裁判字號】    97,簡上,221
【裁判日期】    970912
【裁判案由】    詐欺
【裁判全文】
臺灣板橋地方法院刑事判決             97年度簡上字第221號
上  訴  人
即  被  告  甲○○
上列被告因詐欺案件，不服本院於民國97年1 月21日以97年度簡
字第7 號所為第一審刑事簡易判決（偵查案號：96年度偵字第14
936 號），經本院管轄第二審合議庭審理，判決如下：
    主  文
原判決撤銷。
甲○○以詐術使第三人得財產上不法之利益，累犯，處有期徒刑
肆月，如易科罰金以新臺幣壹仟元折算壹日，減為有期徒刑貳月
，如易科罰金以新臺幣壹仟元折算壹日。
    事  實
一、甲○○前因詐欺等案件，經本院先後以93年度易字第374 號
    、94年度自緝字第13號，各判處有期徒刑6 月、3 月，併科
    罰金新臺幣3 萬元確定，並於民國（下同）95年5 月29日以
    易科罰金執行完畢，竟仍不知悛悔，後於95年間，擔任威爾
    邦國際貿易有限公司（設台北縣三重市○○路111 之2 號8
    樓，代表人：乙○○，下稱威爾邦公司）之總經理（按乙○○為本件同案被告，另行審結），負責威爾邦公司內部之經
    營、管理，其明知威爾邦公司於95年10月間部分發不出或領
    一半之員工薪水，已陷入財務困境（按威爾邦公司自95年11
    月間起，即完全發不出員工薪水），竟為拯救威爾邦公司之
    財務及業務惡況，在未告知威爾邦公司上開惡況之情形下，
    登報應徵找來不知情之丙○○，並以新臺幣（下同）20萬元
    為代價，委請丙○○自95年11月15日起至96年2 月14日止之
    3 個月期限內，在威爾邦公司內提供有關人事管理、行銷企
    劃、講座課程、業務開發及會員服務需求之專業及執行，並
    建立威爾邦公司各部門之相關規章及流程等勞務之不實詐術
    ，致丙○○誤信威爾邦公司為一財務及業務正常之公司，而
    與甲○○於95年11月15日簽立「醫學美容專案合約書」乙份
    （按甲○○當時係利用威爾邦公司之管理部經理李昌儀代表
    公司簽立上開合約書），甲○○同時交付以威爾邦公司為發
    票人，彰化銀行敦化分行為付款人，95年12月10日為發票日
    ，面額7 萬元之支票乙紙予丙○○，用以取信；丙○○自95
    年11月15日起到職後，雖依約履行上開勞務（按丙○○任職
    後，除依約為威爾邦公司提供「公司氣氛營造企劃」、「教
    育訓練課程規劃」、「教育訓練課程規劃－天使轉生計劃」
    做為員工士氣提振、教育訓練等外，並先後規劃在台北縣永
    和市及台北市○○路擴點），惟威爾邦公司仍因上開惡況，
    自95年11月30日起支票跳票（按威爾邦公司此時已完全發不
    出員工薪水），並於96年1 月間結束倒閉（按若計算至此時
    ，威爾邦公司依上開「醫學美容專案合約書」之約定，應給
    付丙○○半數即約15萬元之報酬，始為合理）應，上開支票
    屆期亦未兌現予丙○○，且丙○○任職期間，亦因上開錯誤
    ，而為威爾康公司代墊貨款7743元（惟此筆款項，後經甲○○於96年11月26日匯款清償給丙○○），而獲取計約157743
    元之不法利益。
二、案經丙○○訴由臺灣臺北地方法院檢察署檢察官呈請臺灣高
    等法院檢察署核令移轉臺灣板橋地方法院檢察署檢察官偵查
    聲請逕以簡易判決處刑。
    理  由
一、訊據被告甲○○固坦承為拯救威爾邦公司之財務及業務惡況
    ，登報應徵找來丙○○，以20萬元為代價，委請告訴人丙○○自95年11月15日起至96年2 月14日止之3 個月期限內，在
    威爾邦公司內提供有關人事管理、行銷企劃、講座課程、業
    務開發及會員服務需求之專業及執行，並建立威爾邦公司各
    部門之相關規章及流程等勞務，而與告訴人丙○○於95年11
    月15日簽立上開「醫學美容專案合約書」乙份（按被告當時
    係以威爾邦公司之管理部經理李昌儀代表公司簽立上開合約
    書），被告同時交付以威爾邦公司為發票人，彰化銀行敦化
    分行為付款人，95年12月10日為發票日，面額7 萬元之支票
    乙紙予告訴人丙○○；告訴人丙○○自95年11月15日起到職
    後，除依約為威爾邦公司提供「公司氣氛營造企劃」、「教
    育訓練課程規劃」、「教育訓練課程規劃－天使轉生計劃」
    做為員工士氣提振、教育訓練等外，並先後規劃在台北縣永
    和市及台北市○○路擴點，惟威爾邦公司仍因上開惡況，自
    95年11月30日起支票跳票（按威爾邦公司已完全發不出員工
    薪水），並於96年1 月間結束倒閉，上開支票屆期亦未兌現
    予告訴人丙○○，且告訴人丙○○任職期間，亦為威爾康公
    司代墊貨款7743元（惟此筆款項後經被告於96年11月26日匯
    款清償給告訴人丙○○）等情屬實，惟矢口否認上開犯行，
    辯稱：丙○○前來應徵時，伊有向丙○○告知威爾邦公司之
    財務及業務惡況，伊就是為了拯救公司，才會找來丙○○，
    且威爾邦公司95年10月份的員工薪水正常發放，11月份才未
    能完全發放，至11月30日時支票才跳票，伊簽約當時並無意
    圖為威爾邦公司之利益，而詐欺丙○○之犯意及行為云云。
    經查：
  (一)被告為拯救威爾邦公司之財務及業務惡況，登報應徵找來丙○○，以20萬元為代價，委請告訴人丙○○自95年11月15日
    起至96年2 月14日止之3 個月期限內，在威爾邦公司內提供
    有關人事管理、行銷企劃、講座課程、業務開發及會員服務
    需求之專業及執行，並建立威爾邦公司各部門之相關規章及
    流程等勞務，而與告訴人丙○○於95年11月15日簽立上開「
    醫學美容專案合約書」乙份（按被告當時係以威爾邦公司之
    管理部經理李昌儀代表公司簽立上開合約書），被告同時交
    付以威爾邦公司為發票人，彰化銀行敦化分行為付款人，95
    年12月10日為發票日，面額7 萬元之支票乙紙予告訴人丙○○；告訴人丙○○自95年11月15日起到職後，除依約為威爾
    邦公司提供「公司氣氛營造企劃」、「教育訓練課程規劃」
    、「教育訓練課程規劃－天使轉生計劃」做為員工士氣提振
    、教育訓練等外，並先後規劃在台北縣永和市及台北市○○
    路擴點，惟威爾邦公司仍因上開惡況，自95年11月30日起支
    票跳票（按威爾邦公司已完全發不出員工薪水），並於96年
    1 月間結束倒閉，上開支票屆期亦未兌現予告訴人丙○○，
    且告訴人丙○○任職期間，亦為威爾康公司代墊貨款7743元
    （惟此筆款項後經被告於96年11月26日匯款清償給告訴人丙○○）等情，業據被告於本院審理時坦承不諱，核與告訴人
    丙○○此部分指訴之情節相符，復有告訴人丙○○所提出上
    開「公司氣氛營造企劃」、「教育訓練課程規劃」、「教育
    訓練課程規劃－天使轉生計劃」、行事曆影本、台北縣永和
    市擴點規劃、「醫學美容專案合約書」影本、支票及其退票
    理由單影本各乙份及被告所提出96年11月26日郵政跨行匯款
    申請書影本，在卷可稽，足堪認定。
  (二)又被告上開詐欺犯行，業據告訴人丙○○於偵查中及本院審
    理時指稱：「（何人介紹你認識被告？）被告在報紙上刊登
    廣告說要徵品牌行銷人員，我就打電話去應徵，是被告甲○○跟我談」、「（為何認為被告有詐騙你？）因為被告95年
    11 月15 日跟我簽約時，他已經.... 沒 有給員工薪水，是
    管理部經理李昌儀及吳昇峰跟我說的，我還問他們為何我簽
    約時不跟我談公司遠景都是甲○○。.... 」 、「（我不是
    固定上班的員工，我的目的是要幫被告公司行銷，我幫被告
    跑了好多廠商，這些都是我付出的部分。況且被告支付的第
    一筆的款項就跳票，我自己墊付的7 千多元向公司請款也沒
    有下來，所以12月多我才會思考要不要繼續提供服務給被告
    」、「（被告甲○○有無跟你說過要請你幫忙化解公司危機
    ？）無，我只知道要開連鎖店」、「確實在我到職之前薪資
    沒有正常支付給員工，被告剛剛所言95年11月10日正常發放
    薪水不實，確實在95年10月就開始不正常，我在簽約當時不
    知道，直到支票跳票之後我才知道公司的財務不正常。我到
    職後，我曾經看過陸陸續續有協力廠商到公司來，態度不是
    很好，後來我問業務經理，我才知道是為了公司之前的債務
    ，被告剛才說95年11月30日開始跳票，應該是之前就已經開
    始跳票，全部的人都知道公司的營運財務有問題，但他們沒
    有人敢跟我說，他們怕說了之後我就不會去上班，甲○○剛
    剛說他有跟我說入不敷出，營運困難，我從來沒有聽他說過
    ，當時與公司簽約時，就我瞭解公司要擴大營運，我事後有
    去永和找新的店面，.... 」 等語（見臺灣板橋地方法院檢
    察署96年度偵字第14936 號偵查卷第13、14、70頁、本院卷
    97年8 月21日審判筆錄第7 頁）明確，復核與證人即威爾邦
    公司員工李昌儀於偵查中證稱：「我是95年10月到職，一開
    始是法務，後來升至管理部經理，後來是在96年2 月離職，
    離職原因是因為公司倒閉，而且甲○○從10月中就欠我10萬
    元未還，.... 。 而且我進公司到現場都沒拿到半毛錢。..
    .. 」 、「（為何契約書上是你跟告訴人簽約？）我沒跟告
    訴人面試，因為面試完後告訴人堅持要簽約，因為我已經是
    管理部經理，而且人事歸我管，所以才用我的名義簽」、「
    （公司找告訴人做何事？）就我所知是要告訴人負責行銷銷
    售。我不知道有無跟告訴人說要解救公司的危機」、「（當
    時公司的經營有何危機？）薪水從95年10月始已經發不出來
    ，我根本沒有拿到該月薪水，其他員工領的連半薪都不到」
    、「（告訴人到公司後有無實際做事？）有，她有處理擴張
    通路部分，有跟一位屋主萬先生談租店面事情」、「（有無
    開會激勵員工士氣？）有」等語（見同上偵查卷第89頁）、
    證人亦威爾邦公司員工林韋伶於偵查中證稱：「我是95年10
    月到職，我應徵藥事助理，實際擔任美容專員，約是11月離
    職。離職原因是11月未領到薪水，10月份領的是半薪，被告
    是開支票給我，我跟被告反應沒領薪水，但是被告一直給我
    們拖延」、（告訴人到公司有無實際做事？）有，我只記得
    她是要振奮我們的士氣，我是美容部門的主管，所以我要參
    加開會，告訴人有參加幾次業務主管會議」、「（有無跟其
    他員工討論有無領到薪水？）有，大家都在11月份都沒領到
    薪水」等語（見同上偵查卷第89、90頁）、證人亦威爾邦公
    司員工林官芮於偵查中證稱：「我是95年9 月初到職，我擔
    任會計，約是12月或96年初離職。離職原因是從11月開始未
    領到薪水，10月份領的是全薪，被告是開支票給我，擔任會
    計時未跟前手辦交接，所以帳目也都不清楚。我去公司負責
    營收部分、薪水、支付貨款，.... 」 、「（有無其他員工
    未領到薪水？）10月份是部分員工未領到薪水，11月份是全
    部員工沒領到」、「（告訴人到公司有無實際做事？）有，
    我只記得告訴人有做教育訓練」、「（擔任會計時公司的資
    產狀況？）我交接時公司的資產入不敷出。我心裡很擔心，
    但是甲○○跟我說一定會付我薪水」等語（見同上偵查卷第
    90頁」及證人亦威爾邦公司員工葉安於偵查中證稱：「我是
    95年10月到職，我本來是應徵護士，但是實際擔任公關，約
    是96年1 月離職。離職原因是從10月進去開始就未領到薪水
    」、「（有無跟其他員工談論未領到薪水？）有，但是時間
    我忘記了」等語（見同上偵查卷第90、91頁），均相符合，
    足證告訴人丙○○到職後，確有依約履行上開義務，且威爾
    邦公司之財務狀況前於95年10月間應已陷入困境，而無法發
    放全部員工薪水，至95年11月間更已全數無法發放乙情，亦
    堪認定。
  (三)雖被告於本院審理時辯稱其在告訴人丙○○前來應徵時，有
    告知威爾邦公司之財務及業務惡況云云，惟被告此部分所辯
    ，不僅業據告訴人丙○○於本院審理時堅決否認在卷，且揆
    諸上開「醫學美容專案合約書」之全部內容以觀，亦未見載
    明有關威爾邦公司之財務及業務惡況等語在卷，而被告復未
    能提出其他任何積極事證足以證明被告確有於簽約前，將威
    爾邦公司之財務及業務惡況告知告訴人丙○○知悉，則被告
    於登報找來告訴人丙○○應徵上開工作時，顯有刻意隱瞞威
    爾邦公司當時已陷入上開財務及業務困境之事實，致告訴人
    丙○○誤信威爾邦公司為一財務及業務正常之公司，而與被
    告於95年11月15日簽立上開「醫學美容專案合約書」乙份（
    按被告當時係利用威爾邦公司之管理部經理李昌儀代表公司
    簽立上開合約書），而被告同時交付上開支票乙紙予告訴人
    丙○○，其用以取信之用意益明，且告訴人丙○○自95年11
    月15日起到職後，除依約履行上開勞務（按丙○○任職後，
    除依約為威爾邦公司提供「公司氣氛營造企劃」、「教育訓
    練課程規劃」、「教育訓練課程規劃－天使轉生計劃」做為
    員工士氣提振、教育訓練等外，並先後規劃在台北縣永和市
    及台北市○○路擴點），並因上開錯誤，而為威爾康公司代
    墊貨款7743元（惟此筆款項後經甲○○於96年11月26日匯款
    清償給丙○○），足證被告當時確有以上開隱匿實情之不實
    詐術，致告訴人丙○○信以為真，因之陷於錯誤，而獲取由
    告訴人丙○○提供上開勞務及代墊貨款之不法利益，至為顯
    然。被告上開所辯，顯係事後卸責之詞，不足採信。
  (四)綜上所述，被告以上開詐欺行為，而獲取計約157743元不法
    利益之犯行，已臻明確，應予依法論科。
二、核被告所為，係犯刑法第339 條第2 項之詐欺得利罪。又被
    告前因詐欺等案件，經本院先後以93年度易字第374 號、94
    年度自緝字第13號，各判處有期徒刑6 月、3 月，併科罰金
    新臺幣3 萬元確定，並於民國（下同）95年5 月29日以易科
    罰金執行完畢，此有被告之臺灣高等法院被告前案紀錄表乙
    份可佐，其復於5 年內，故意再犯有期徒刑以上之本罪，為
    累犯，應依刑法第47條第1 項之規定，加重其刑。本件原審
    以被告上開犯行事證明確，而援引刑事訴訟法第449 條第1
    項前段、第3 項、第454 條第2 項、刑法第339 條第2 項、
    第47條第1 項、第41條第1 項前段、刑法施行法第1 條之1
    、中華民國九十六年罪犯減刑條例第2 條第1 項第3 款、第
    7 條之規定，並審酌被告本件犯罪之動機、目的、手段，告
    訴人丙○○所受損害之程度及被告犯罪後之態度等一切情狀
    ，判處有期徒刑4 月，再減為有期徒刑2 月，並准以新臺幣
    1 千元折算1 日易科罰金，雖屬有據。惟原審誤以被告上開
    詐欺犯行與同案被告乙○○間，為有犯意聯絡及行為分擔之
    共同正犯關係云云，顯有誤會，是本件被告之上訴，揆諸上
    述，雖無理由，惟原判決仍屬無可維持，應予撤銷，並由本
    院自為第二審之判決。爰審酌被告本件犯罪之動機、目的、
    手段，告訴人丙○○所受損害之程度及被告犯罪後之態度等
    一切情狀，量處如主文所示之刑，再減其宣告刑至2 分之1
    ，並均諭知易科罰金之折算標準，以資儆懲。
據上論斷，應依刑事訴訟法第455 條之1 第3 項、第364 條、第
369 條第1 項前段、第299 條第1 項前段，刑法第339 條第2 項
、第47條第1 項、第41條第1 項前段，刑法施行法第1 條之1 第
1 項、第2 項前段，中華民國九十六年罪犯減刑條例第2 條第1
項第3 款、第7 條，判決如主文。
本案經檢察官楊展庚到庭執行職務
中    華    民    國    97    年    9    月    12    日
                  刑事第八庭  審判長法  官  戴嘉清
                                    法  官  陳信旗
                                    法  官  林晏鵬
上列正本證明與原本無異。
不得上訴。
                                    書記官  陳映孜
中    華    民    國    97    年    9     月    12    日
附錄法條：刑法第339條
中華民國刑法第339條
（普通詐欺罪）
意圖為自己或第三人不法之所有，以詐術使人將本人或第三人之
物交付者，處5年以下有期徒刑、拘役或科或併科1千元以下罰金
。
以前項方法得財產上不法之利益或使第三人得之者，亦同。
前二項之未遂犯罰之。


司法院資訊處製作；財團法人民間司法改革基金會備份。
